【裁判字號】    92,訴,389
【裁判日期】    920923
【裁判案由】    塗銷所有權移轉登記
【裁判全文】
臺灣嘉義地方法院民事判決  九十二年度訴字第三八九號
    原      告    聯邦商業銀行股份有限公司
    法定代理人    黃春鐘
    訴訟代理人    連弘學
    被      告    乙○○
    兼法定代理人  甲○○
    法定代理人    黃瓊慧
    被      告    丙○○
    兼法定代理人  丁○○
    法定代理人    穆筱菁
右列當事人間請求塗銷所有權移轉登記事件，本院於民國九十二年九月九日言詞辯論
終結而判決如左：
    主    文
坐落嘉義縣大林鎮○○○段下埤頭小段七三六地號土地（地目；建），面積七六三平
方公尺，土地應有部分三分之一，被告甲○○於民國九十一年十二月三十一日，將上
述土地贈與被告乙○○的贈與行為，被告甲○○應撤銷。前項土地以父子贈與為原因
的所有權移轉登記行為，登記日期民國九十二年一月二十三日（收件字號９２年林地
字第００６１６０號），被告乙○○應塗銷，並回復所有權登記名義為被告甲○○所
有。
坐落嘉義縣大林鎮○○○段下埤頭小段七三六地號土地（地目；建），面積七六三平
方公尺，土地應有部分三分之一，被告丁○○於民國九十一年十二月三十一日，將上
述土地贈與被告丙○○的贈與行為，被告丁○○應撤銷。前項土地以父子贈與為原因
的所有權移轉登記行為，登記日期民國九十二年一月二十三日（收件字號９２年林地
字第００６１７０號），被告丙○○應塗銷，並回復所有權登記名義為被告丁○○所
有。
本案訴訟費用由被告平均負擔。
    事實及理由
壹、原告主張：
  一、原告持有固信機械工程有限公司（以下簡稱；固信公司）、黃瓊慧、郭李月嬌
      及被告甲○○、丁○○於民國九十一年七月十一日所共同簽發，面額新台幣（
      下同）一千八百萬元本票一張，票上記載「利息自發票日起按年息百分之八．
      二五計算，此票免除作成拒絕證書」，原告僅以五百零七萬三千二百四十三元
      提示，但未獲付款，被告為本票發票人，自應負連帶清償責任。
  二、被告甲○○、丁○○於九十二年一月二十三日，將嘉義縣大林鎮○○○段下埤
      頭小段七三六地號土地（以下簡稱；本件土地），應有部分各三分之一，分別
      贈與並移轉登記給被告乙○○、丙○○，致使原告無法強制執行本件土地，被
      告甲○○、丁○○已無法清償所積欠原告的票款，被告甲○○、丁○○贈與土
      地行為，已侵害原告本票債權，依民法第二四四條第一項規定：「債務人所為
      之無償行為，有害及債權人者，債權人得聲請法院撤銷之」，原告請求撤銷被
      告甲○○與乙○○、被告丁○○與丙○○之間的土地贈與行為，並塗銷本件土
      地所有權移轉登記。
  三、綜上所述，原告根據民法第二四四條第一項、第四項所規定法律關係，提起本
      件訴訟，並請求如主文所記載的聲明。
  四、提出土地登記謄本二份、建物登記謄本及土地異動索引各一份、本票一張、票
      據退票及拒絕往來資訊查詢表、財政部南區國稅局財產資料及授信徵信資料各
      一份（均是影本），作為證明。
貳、被告等人經過本院合法通知，均無正當理由，未向本院請假，而沒有在言詞辯論
    期日，到場陳述意見，同時，本案沒有民事訴訟法第三百八十六條所規定的情形
    出現（請看附錄法條），因此，本院依照原告聲請，由原告單獨辯論而直接判決
    。
參、本院判斷：
  一、原告主張的事實，有原告提出土地登記謄本二份、建物登記謄本及土地異動索
      引各一份、本票一張、票據退票及拒絕往來資訊查詢表、財政部南區國稅局財
      產資料及授信徵信資料各一份附卷證明。根據財政部南區國稅局被告甲○○、
      丁○○的財產資料顯示，被告甲○○、丁○○共有嘉義縣大林鎮○○段七四四
      號土地（應有部分各二分之一）及共有土地上房屋，土地現值各為一百零六萬
      五千六百九十元，房屋現值各為八萬三千四百五十元，被告甲○○投資固信公
      司七百五十萬元，被告丁○○投資固信公司三百二十五萬元，被告丁○○另有
      一九九六年份ＳＵＺＵＫＩ汽車一部。
      被告甲○○、丁○○積欠原告五百零七萬三千二百四十三元（本票金額一千八
      百萬元，原告只提示五百零七萬三千二百四十三元），被告甲○○、丁○○所
      共有土地及房屋，均已被嘉義縣大林鎮農會及台灣歐力士股份有限公司分別設
      定三百萬元、二百萬元抵押權，有土地及建物登記謄本附卷證明；而被告甲○○、丁○○所投資固信公司，已成為銀行支票拒絕往來戶，亦有票據退票及拒
      絕往來資訊查詢表附卷可證。由此可見，被告甲○○、丁○○在九十一年十二
      月三十一日將本件土地贈與給被告乙○○、丙○○時，二人負債已經超過資產
      而無法清償本票票款。而被告等人經過本院合法通知，均無正當理由，而未到
      庭陳述意見，依照民事訴訟法第二八０條第一項前段、第三項前段規定：「當
      事人對於他造主張之事實，於言詞辯論時不爭執者，視同自認。當事人對於他
      造主張之事實，已於相當時期受合法之通知，而於言詞辯論期日不到場，亦未
      提出準備書狀爭執者，準用第一項之規定」，所以，原告的主張可以認定真實
      而被本院採信。
  二、依照民法第二四四條第一項規定：「債務人所為之無償行為，有害及債權者，
      債權人得聲請法院撤銷之。債權人依第一項或第二項之規定聲請法院撤銷時，
      得並聲請命受益人或轉得人回復原狀」，所謂「有害及債權者」，是指債務人
      為無償行為後，造成自己本身責任財產減少，致使債權人債權不能或難於獲得
      清償。
      被告甲○○、丁○○為本票發票人，積欠原告五百零七萬三千二百四十三元，
      九十一年十二月三十一日將本件土地贈與被告乙○○、丙○○時，早已陷於無
      法清償本票票款的狀態，卻仍然將本件土地贈與被告乙○○、丙○○，已如上
      述，故被告甲○○、丁○○所為的無償贈與行為，已經損害原告的本票債權，
      故原告請求撤銷被告四人間的無償贈與行為，符合法律規定，可以准許。
      另外，依照民法第二四四條第四項前段規定：「債權人得聲請法院撤銷之。債
      權人依第一項或第二項之規定聲請法院撤銷時，得並聲請命受益人或轉得人回
      復原狀」，被告乙○○、丙○○既然是因被告甲○○、丁○○的贈與行為，而
      獲得本件土地的受益人，原告起訴請求被告乙○○、丙○○塗銷本件土地應有
      部分各三分之一的所有權移轉登記行為，並且回復原狀，符合法律規定，應該
      准許原告請求。
  三、綜上所述，原告根據民法第二四四條第一項、第四項規定撤銷權法律關係，請
      求主文第一項、第二項所記載的內容，符合法律規定，應該准許。
肆、訴訟費用負擔的依據：民事訴訟法第八十五條第一項前段，判決如主文。
中      華      民      國      九十二    年      九    月      二十三  日
                                  臺灣嘉義地方法院民事第二庭
                                      法  官  甘  大  空
右為正本係照原本作成
如對本判決上訴應於送達後二十日內向本院提出上訴狀
中      華      民      國      九十二    年      九    月      二十三  日
                                      書記官  蕭  琪  男
~F0~
~T40~
附錄法條：
民事訴訟法第三八六條：「有左列各款情形之一者，法院應以裁定駁回前條聲請，並
延展辯論期日：
一  不到場之當事人未於相當時期受合法之通知者。
二  當事人之不到場，可認為係因天災或其他不可避之事故者。
三  到場之當事人於法院應依職權調查之事項，不能為必要之證明者。
四  到場之當事人所提出之聲明、事實或證據，未於相當時期通知他造者。」


司法院資訊處製作；財團法人民間司法改革基金會備份。
